【裁判字號】    98,司財管,96
【裁判日期】    980731
【裁判案由】    指定遺產管理人
【裁判全文】
臺灣高雄地方法院民事裁定            98年度司財管字第96號
聲  請  人  合作金庫資產管理股份有限公司
法定代理人  甲○○
非訟代理人  丙○○
上聲請人聲請對被繼承人乙○○指定遺產管理人事件，本院裁定
如下：
    主  文
選任何旭苓律師為被繼承人乙○○（男，民國○○年○月○○○
日生，身分證統一編號：Ｚ000000000號）之遺產管理
人。
程序費用新臺幣壹仟元由被繼承人乙○○之遺產負擔。
    理  由
一、按「繼承開始時，繼承人之有無不明者，由親屬會議於一個
    月內選定遺產管理人，並將繼承開始及選定遺產管理人之事
    由，向法院報明。」、「無親屬會議或親屬會議未於前條所
    定期限內選定遺產管理人者，利害關係人或檢察官，得聲請
    法院選任遺產管理人，並由法院依前項規定為公示催告。」
    、又「先順序繼承人均拋棄其繼承權時，由次順序之繼承人
    繼承，其次順序之繼承人有無不明或第四順序之繼承人均拋
    棄其繼承權者，準用關於無人承認繼承之規定。」，民法第
    1177條、第1178條第2 項、第1176條第6 項分別定有明文。
二、聲請意旨略以：被繼承人乙○○（男，民國○○年○○月○○日生
    ，身分證統一編號：Ｚ000000000號，生前最後住所：高雄縣
    鳳山市○○街6 號6 樓）於92年4 月16日死亡，而其繼承人
    均已拋棄繼承權，且其親屬會議未於1 個月內選定遺產管理
    人，前經本院95年度財管字第110 號選任黃祖裕律師為被繼
    承人之遺產管理人。又被繼承人與原抵押權人合作金庫商業
    銀行股份有限公司間清償借款強制執行事件，經聲請人與原
    抵押權人於94年12月15日簽訂不良債權讓與契約書，就本件
    繫屬之本金及其利息、違約金、墊付費用等債權、擔保物權
    及其他從屬權利讓與聲請人，並依金融機構合併法第15條第
    1 項第1 款及第18條第3 項，於95年4 月7 日公告在民眾日
    報，是本件債權已合法移轉。詎被繼承人之遺產管理人黃祖
    裕律師於98年3 月11日死亡，爰依法聲請指定何旭苓律師為
    被繼承人之遺產管理人等語。
三、經查：
  (一)聲請人主張之前揭事實，業據其提出被繼承人之除戶謄本、
    黃祖裕律師之除戶謄本、臺灣屏東地方法院96年3 月30日屏
    院惠民執庚字第95執19850 號債權憑證、臺灣屏東地方法院
    96年3 月30日屏院惠民執庚字第95執19849 號債權憑證、債
    權讓與證明書、民眾日報公告等件為證，並經本院依職權調
    取本院92年度繼字第835 號、本院92年度繼字第673 號、本
    院92年度繼字第818 號拋棄繼承權卷宗、本院95年度管字第
    110 號指定遺產管理人卷宗核閱屬實，堪信為真實。而聲請
    人為被繼承人之債權人，自應屬利害關係人無訛。又被繼承
    人之繼承人均已依法拋棄繼承，復查無其他合法繼承人存在
    ，揆諸前揭規定，被繼承人之遺產自應準用關於無人承認繼
    承之規定，參以其親屬會議並未於被繼承人之前遺產管理人
    黃祖裕律師死亡發生之日起1 個月內另為其選定遺產管理人
    並呈報本院，是聲請人以利害關係人之地位，向本院聲請對
    被繼承人指定遺產管理人，自屬有據。
  (二)本院審酌：被繼承人前揭現存之合法繼承人既均已依法拋棄
    繼承，本無義務就其遺產再為管理，且由渠等既已行使法律
    所賦予之拋棄繼承權，可知顯已不願再與被繼承人之遺產有
    何糾葛；又被繼承人之前遺產管理人黃祖裕律師於98年3 月
    11日死亡，現被繼承人之遺產無人管理；而擔任遺產管理人
    ，主要係彙整被繼承人之財產，踐行被繼承人債權、債務之
    確認，並作適法合理之分配，且於有繼承人承認繼承時或遺
    產分配後，尚有剩餘時，將遺產移交繼承人或國庫，此須熟
    悉相關法律程序進行遺產處分，經本院徵詢後，何旭苓律師
    願意以其專業知識管理及處理被繼承人後續之遺產問題，有
    電話紀錄1 紙附卷可稽，爰選任何旭苓律師為本件之遺產管
    理人。
四、依非訟事件法第157 條、第24條第1 項，裁定如主文。
中    華    民    國    98    年    7   月    31      日
                  家事法庭  司法事務官  林于莙
以上正本證明與原本無異。
如對本裁定抗告，須於裁定送達後10日之不變期間內，向本院提
出抗告狀，並繳納抗告費新臺幣1,000 元。
中    華    民    國    98    年    7   月    31      日
                                書記官  沈  蘊

司法院資訊處製作；財團法人民間司法改革基金會備份。
